臺灣桃園地方法院交通事件裁定　　　 99年度交聲更字第245號
原處分機關　交通部公路總局新竹區監理所中壢監理站
異　議　人
即受處分人　林漢忠
上列異議人即受處分人因違反道路交通管理處罰條例案件，對於
交通部公路總局新竹區監理所中壢監理站於民國99年7月23日以
壢監裁字第裁53-DB0000000號違反道路交通管理事件裁決書所為
之處分（原舉發通知單案號：桃園縣政府警察局桃警局交字第DB
0000000 號）聲明異議，經本院於99年9 月30日以99年度交聲字
第1084號裁定異議駁回，異議人不服向臺灣高等法院提起抗告，
由臺灣高等法院於99年11月25日以99年度交抗字第2047號裁定將
原裁定撤銷並發回本院，本院更為裁定如下：
    主  文
原處分撤銷。
異議人不罰。
    理  由
一、原處分意旨略以：異議人即受處分人林漢忠（下稱異議人）
    於民國99年7 月22日凌晨0 時45分許，駕駛車牌號碼
    2456-HC 自用小客車，行經桃園縣平鎮市○○路47巷巷口，
    經桃園縣政府警察局平鎮分局龍岡派出所員警林孟寬，認異
    議人有「汽車駕駛人拒絕接受第35條第1 項各款測試之檢定
    」之違規事實，遂以桃園縣政府警察局桃警局交字第DB0000
    000 號舉發違反道路交通管理事件通知單（下稱舉發單）舉
    發。嗣原處分機關即交通部公路總局新竹區監理所中壢監理
    站認異議人確有「拒絕接受酒精濃度測試之檢定」之違規事
    實，乃於99年7 月23日以壢監裁字第裁53-DB0000000號違反
    道路交通管理事件裁決書（下稱裁決書），依道路交通管理
    處罰條例第35條第4 項、第67條第2 項（裁決書漏載第2項
    ）及違反道路交通管理事件統一裁罰基準表之規定，裁處罰
    鍰新臺幣（下同）6 萬元、吊銷駕駛執照、3 年內不考領駕
    駛執照等語。
二、聲明異議意旨略以：異議人於上開時間、地點因酒醉休息，
    忽然有位警員敲伊車窗，請伊吹氣測試，因伊拒絕接受酒精
    濃度測試檢定，警員就開立紅單。伊未行駛公路，警員就開
    立拒測紅單，且員警雖曾告知拒絕酒測之處罰為扣車，並處
    罰鍰6 萬元，但並未告知駕照亦會受到吊銷，異議人是靠開
    大貨車賺錢養家活口，如吊銷伊駕照，會使伊一家生活陷入
    困境，爰請求撤銷原處分云云。
三、按法院受理有關交通事件，準用刑事訴訟法之規定，道路交
    通管理處罰條例第89條定有明文。而犯罪事實應依證據認定
    之，無證據不得認定犯罪事實，刑事訴訟法第154 條第2 項
    亦定有明文。又認定犯罪事實所憑之證據，雖不以直接證據
    為限，間接證據亦包括在內，然而無論直接證據或間接證據
    ，其為訴訟上之證明，須於通常一般之人均不致有所懷疑，
    而得確信其為真之程度者，始得據為有罪之認定，倘其證明
    尚未達到此一程度，而有合理之懷疑存在而無從使事審法院
    得有罪之確信時，即應由法院為諭知被告無罪之判決（最高
    法院76年台上字第4986號判例可資參照）。是於法院受理交
    通異議案件，準用上揭刑事訴訟法規定之結果，如依現存證
    據無法為不利於異議人之認定，亦即依現存證據無法認定異
    議人有為違規之事實存在時，即應為不罰之裁定。又汽車駕
    駛人，駕駛汽車經測試檢定有下列情形之一者，處新臺幣一
    萬五千元以上六萬元以下罰鍰，並當場移置保管該汽車及吊
    扣其駕駛執照一年；因而肇事致人受傷者，並吊扣其駕駛執
    照二年。致人重傷或死亡者，吊銷其駕駛執照，並不得再考
    領：一、酒精濃度超過規定標準。二、吸食毒品、迷幻藥、
    麻醉藥品及其相類似之管制藥品」；「汽車駕駛人拒絕接受
    第一項測試之檢定者，處新臺幣6 萬元罰鍰，並當場移置保
    管該汽車及吊銷該駕駛執照」；汽車駕駛人依第35條第4 項
    前段規定吊銷駕駛執照者，3 年內不得考領駕駛執照，道路
    交通管理處罰條例第35條第1 項、第4 項、第67條第2 項分
    別定有明文，顯見汽車駕駛人拒絕接受酒精濃度測試檢定之
    處罰甚重，對人民權利影響甚鉅，更應依積極證據詳加認定
    ，先予敘明。
四、經查：
  (一)按內政部警政署95年5 月15日修正發佈之「警察人員對酒後
    駕車當事人實施強制作為應注意事項」第2 點、行為態樣三
    、執行要領(一)2.指導、勸導與警告中規定「車駕駛人涉嫌酒
    後駕車未肇事、拒絕接受酒精濃度檢測之情形，警察實施強
    制作為時，應請其配合實施測試檢定，向其說明實施酒精濃
    度測試檢定之程序，倘該汽車駕駛人拒絕接受酒精濃度測試
    檢定，應運用技巧溝通、勸導或警告將依據道路交通管理處
    罰條例第35條第4 項規定，處新臺幣6 萬元罰鍰、當場移置
    保管車輛及吊銷其駕駛執照，且3 年內不得考領」，足見內
    政部警政署要求執行取締酒駕勤務之警員，在汽車駕駛人拒
    絕酒測之處理上，應先告知拒測之所有處罰規定，並於受測
    人仍拒絕接受檢測時，始得依道路交通管理處罰條例第35條
    第4 項規定製單舉發，俾使駕駛人明瞭拒絕接受酒精濃度測
    試之罰則及後果，該等規範自應為執行勤務之員警所共同遵
    守。
  (二)證人即舉發員警林孟寬於本院訊問程序中雖證稱：伊當天發
    現異議人駕車由金陵路往營德路方向行駛，異議人發現員警
    在執行取締酒駕臨檢後，即慢慢的往路邊開，並將車燈熄滅
    ，規避取締酒駕，伊要求異議人進行酒測，但異議人拒測，
    伊隨後即將異議人帶回派出所，之後有問異議人是否進行酒
    測，異議人仍拒絕。伊有告知異議人，如果拒絕酒測就需當
    場移置車輛，並吊銷執照，伊是在派出所告訴異議人的等語
    。然員警林孟寬對被告實施拒絕酒測之指導、勸導與警告時
    ，雖曾告知異議人如拒絕接受酒測，將會受扣車、並開6 萬
    元罰單之處分，然於攔檢後迄被告隨同員警至派出所紙，員
    警於言談中始終未曾提及，拒絕酒測會併受「吊銷駕駛執照
    ，3 年內禁考」之裁處乙節，業經本院於調查程序中當庭勘
    驗員警採證錄影光碟屬實，衡諸證人證稱伊曾告知異議人拒
    絕酒測將受吊銷駕照裁處部分，未經錄影採證，而員警之證
    言又難謂無記憶錯誤之風險，證人前揭證詞，自無可採。異
    議人辯稱員警未告知拒絕酒測，尚須受吊銷駕駛執照、禁考
    期間長達3 年之裁處等語，難謂不可採信。
  (三)員警之舉發程序，既未告知異議人拒絕酒測，應受「告知吊
    銷其駕駛執照，且3 年內不得考領」裁處之法律效果，其舉
    發程序實非無瑕疵，原處分機關遽為上開裁處，難謂允當。
五、綜上所述，員警之舉發既有前揭瑕疵可指，原處分機關自應
    為有利於異議人之認定，原處分機關不察，遽對異議人裁罰
    ，即難認為允當，應認異議人之異議為有理由，自應由本院
    將原處分撤銷，並諭知異議人不罰，以資適法。
六、據上論斷，應依道路交通事件處理辦法第19條前段，裁定如
    主文。
中    華    民    國    100   年    3   月      23     日
                  交通法庭  法  官  廖珮伶
以上正本證明與原本無異。
如不服本裁定，應於裁定送達後5 日內向本院提出抗告狀。
                            書記官  張良煜
中    華    民    國   100    年    3     月    28    日